【裁判字號】    88,上訴,1023
【裁判日期】    890712
【裁判案由】    懲治盜匪條例
【裁判全文】
臺灣高等法院臺中分院刑事判決          民國八十八年度上訴字第一○二三號
    上  訴  人
    即  被  告  戊○○
    上  訴  人
    即  被  告  丁○○  男二十.
                        住苗栗.
                        在押.
                        身分證.
    選任辯護人  邱炎浚  律師
右上訴人等因懲治盜匪條例案件，不服臺灣苗栗地方法院中華民國八十八年四月二十
三日第一審判決（民國八十七年度訴字第三三三號，起訴案號：臺灣苗栗地方法院檢
察署民國八十七年度偵字第二七七○號），提起上訴，本院判決如左：
    主      文
原判決撤銷。
戊○○共同意圖為自己不法所有，以強暴、脅迫致使不能抗拒，而取他人之物，累犯
，處有期徒刑拾年。
丁○○共同意圖為自己不法所有，以強暴、脅迫致使不能抗拒，而取他人之物，處有
期徒刑拾年。
盜匪所得財物新台幣約玖佰元發還被害人丙○○；新台幣約伍仟元發還被害人庚○○
；新台幣約貳仟元發還被害人吳萬謙（已死亡）之繼承人；照相機壹台、仿勞力士手
錶壹只（約值新臺幣壹萬捌仟元）、都彭打火機壹只及菲力浦刮鬍刀壹支均發還被害
人乙○○。
    事      實
一、戊○○曾因違反槍砲彈藥刀械管制條例案件，經臺灣苗栗地方法院分別判處有期
    徒刑三月、五月確定（後經聲請定其應執行刑為有期徒刑七月，其中經判處有期
    徒刑三月部分，先於民國（下同）八十六年十二月二日易科罰金執行完畢），後
    於八十七年六月十六日易科罰金執行完畢，猶不知悔改，於八十七年六月二十二
    日夜間，駕駛其向鄭增文所承租之車號ＧＧ－二七九七號自小客車，在苗栗縣苗
    栗市不特定地點閑逛，嗣於同日下午二十三時許在同縣苗栗市○○路商業大樓路
    旁，適遇丁○○與某真實姓名不詳之年約二十歲綽號「阿堂」之現役軍人（體型
    略胖，平頭，有戴眼鏡），丁○○與該成年男子上車後，丁○○遂提議三人共同
    持刀械行搶民宅，經戊○○及該名男子同意後，三人遂共同基於為自己不法所有
    之犯意聯絡，先至苗栗縣苗栗市○○里○○鄰○○街十六號丁○○住處外，由丁○○與該不詳姓名之成年男子下車至不詳地點取出屬丁○○所有欲供作案用之毛
    線頭罩三只、西瓜刀二把、開山刀一把及手套三雙等物，嗣於二十三日零時三十
    分許，由戊○○駕駛上開租來之自小客車搭載丁○○與該名男子共三人，將車停
    放於苗栗縣苗栗市○○里○○街二二九號附近，三人隨即分持上開所攜帶之刀械
    、並頭套毛線頭罩及手戴手套後，於附近找尋強盜對象，適同縣苗栗市○○里○○街一八二巷五號乙○○住處一樓，乙○○友人辛○○及其表弟丙○○二人正欲
    開門離去，戊○○等三人見機不可失，即以強暴之手段持刀先行劃傷辛○○後，
    由戊○○持刀架住乙○○頸部，其餘二人則持刀將在場之丙○○、乙○○、辛○○等人均強押入乙○○上開住處，再至臥室叫出乙○○父母吳萬謙、庚○○二人
    ，戊○○、丁○○及該名男子即對在場所有人脅迫稱：將口袋內所有錢財全部拿
    出來，如果讓我知道口袋裡還有錢，就要殺了你們等語，乙○○等人因戊○○、
    丁○○及該名男子三人前開之強暴及脅迫行為害怕其自己遭到不測，致使乙○○
    等人喪失意思自由而達於不能抗拒，戊○○等三人隨即取走乙○○等人所有共計
    約新台幣一萬二千餘元之現金（其中新臺幣六百元為辛○○所有；新臺幣約九百
    元為被害人丙○○所有；新臺幣約五千元為被害人庚○○所有；新臺幣約一千餘
    元為被害人陳寶珍所有；新臺幣約二千元為被害人吳萬謙所有【已死亡】；新臺
    幣約二千元為被害人乙○○所有）及被害人乙○○所有之照相機一台、仿勞力士
    手錶一只（約值新臺幣壹萬捌仟元）、都彭打火機一只、菲力浦刮鬍刀一支等物
    ，得手後共同駕車逃逸。
二、案經苗栗縣警察局苗栗分局移送臺灣苗栗地方法院檢察署檢察官偵查起訴。
    理      由
一、右揭犯罪事實，業據上訴人即被告戊○○於警局初訊時及在臺灣苗栗地方法院初
    訊時坦承不諱，核與被害人乙○○、辛○○、庚○○、陳寶珍等人於警、偵訊中
    及同院審理時所陳述之被害情節相符。雖被告戊○○、丁○○嗣後於同院及本院
    調查及審理時均矢口否認右揭犯行，上訴人即被告戊○○辯稱：案發時間伊正開
    租來的車閒逛，伊沒有犯案，也不在場；伊警訊中所言係遭到警察刑求，伊沒有
    看筆錄，指證丁○○口卡也是警方要伊簽名的；且伊於同院初訊時也只是隨便答
    的，希望法官給我交保云云。上訴人即被告丁○○辯稱：案發時間伊正在家裡，
    伊沒有犯案，且李國銑、謝盷佑二人係問伊案情，伊是站在伊立場跟他們講案情
    云云。惟查：
    （一）、經原審法院向台灣苗栗看所守函調被告戊○○於甫入所羈押時之健康檢
            查及內外傷紀錄等資料，並查無被告戊○○有何內、外傷之情況，此有
            該看守所出具之病歷首頁及新收（借提還押）收容人內外傷紀錄表影本
            各一張附卷可稽，足認被告上開所辯其於警訊中所製作之筆錄係遭刑求
            所致乙節，要無足採。
    （二）、被告戊○○於原審法院初訊時，先是否認上開犯行，經同院依法諭知羈
            押，並經被告戊○○於筆錄簽名後，被告戊○○突又坦承上開犯行，並
            供出第三名共犯係綽號「阿堂」之現役軍人，且表示伊於警訊中所言與
            事實相符等語，復經被告戊○○當庭簽名表示其所言是自由意志下所言
            無誤，此觀同院八十七年八月二十一日之訊問筆錄可知（見一審一卷第
            十一頁正面），是以被告戊○○上開所辯伊於同院初訊時也只是隨便答
            的，希望法官給我交保乙情，顯與事實相違，益徵被告戊○○於警訊時
            所供之案情應堪採信。
    （三）、本件供犯案代步用之車輛即車號ＧＧ－二七九七號自小客車，確為上訴
            人即被告戊○○所租用乙節，業經上訴人即被告戊○○供明在卷，且經
            證人即車行負責人鄭增文到庭結證屬實。而於案發當時該車停放於苗栗
            縣苗栗市○○里○○鄰○○街二二九號附近，並有三人共同搭乘等情，
            亦經證人曾福德證述綦詳（見八十七年偵字第二七七○號卷第七十二頁
            及第七十三頁正面），嗣經同院質之證人己○○於同院審理時亦到庭結
            證稱：「我覺得情況有異，就記下ＧＧ－二七九七號車（問：為何特別
            記這部車號？）」（詳見同院八十七年九月十六日訊問筆錄）等語（見
            一審一卷第三十三頁反面），足見被告戊○○上開所辯案發時間伊正開
            租來的車閒逛乙情，應係臨訟砌詞，要無可採。
    （四）、本件上訴人即被告戊○○於犯案時所穿之短褲（見同上偵卷第二十四頁
            照片），業經證人即被害人乙○○於警訊時指認無誤（見同上偵卷第十
            四頁），且被告戊○○於警局初訊時亦坦承照片中之短褲係作案時所穿
            （見同上偵卷第九頁），足見被告戊○○上開所辯伊沒有犯案也不在場
            乙情，亦無可採。
    （五）、衡情上訴人即被告戊○○若無上開盜匪犯行，何以須於警局初訊及於原
            審法院初訊時坦承上開犯行，而使自己及友人共同陷於觸犯重刑之境地
            ，此顯與常情及一般自我保護之人性不符。足認被告戊○○於警局初訊
            及同院初訊時所供之犯罪情節，應可採信。
    （六）、另經同院質之證人謝盷佑、李國銑（係被告丁○○同房勒戒之室友）二
            人亦到庭分別結證稱：「有聽過丁○○說要找人來做證，丁○○說事實
            真相也不會跟我們講」；「他很緊張不知所措」等語（詳見同院八十八
            年二月二十六日訊問筆錄）。依一般經驗法則判斷，被告丁○○所犯之
            盜匪罪係重刑之罪，若被告丁○○未共同為上開盜匪犯行，何以不堅詞
            否認，此亦與常情有違。是以雖被告丁○○均否認上開盜匪犯行，然共
            同被告戊○○所為不利於被告丁○○之陳述，既與事實相符，自得採為
            論罪科刑之依據，不容上訴人即被告丁○○避就，空言否認。其聲請傳
            證其母親徐張雪冬及胞兄徐仁基以資證明案發時伊在宅云云，核無必要
            。
    （七）、又恐嚇取財與強盜之區別，端在所為之強暴、脅迫，其於社會一般通念
            上，是否足以抑制被害人之意思自由，致於不能抗拒為斷（最高法院八
            十一年台上字第八六七號判決及三十年上字第三０二三號判例內容參照
            ），本件訊據證人即被害人辛○○、陳寶珍、庚○○及乙○○等人於同
            院訊問時分別結證稱：「一出去手被割傷，他們又有兇器，我不能反抗
            （辛○○所陳）」；「怕都怕死了，不能反抗（陳寶珍所陳）」；「我
            怕的快暈倒了，不能反抗（庚○○所陳）」；「他們把刀架在我脖子上
            ，不能反抗（乙○○所陳）」（詳見同院八十八年四月九日審判筆錄）
            ，足見被告戊○○、丁○○及該名男子三人於為持刀傷人、架人及出言
            脅迫被害人之行為時，在客觀上業已足以壓制被害人等人之自由意思，
            而使渠等達於不能抗拒之程度無誤。另上訴人即被告戊○○、丁○○及
            該名男子三人於盜得財物後即朋分離去，顯見渠三人有為自己不法所有
            之意圖甚明。
    綜上各情，足認上訴人即被告戊○○、丁○○二人上開所為之辯解，均係事後圖
    卸刑責之詞，要無足採。又雖本案證人即被害人等人間所言被害情節及被搶金額
    有部分前後不一之情形，然犯案之時點僅係時間上之一小點，而每個被害人及被
    告所面對之場景，亦僅係其眼見耳聽所及範圍內之事物，隨著時間、空間及記憶
    的流逝，渠等記憶所及之範圍當會有所減退，自不得於事後案件審理時，以卷內
    文字所記載而呈現出的案發後當時之全面性時間、空間（此屬一停留之時間、空
    間），來質疑證人及被害人所言之真實性，從而證人及被害人所言或有些許之出
    入，然於案情之真實發現要無影響，本件被告二人盜匪之事證明確，犯行均洵堪
    認定，應予依法論科。
二、核上訴人即被告戊○○、丁○○所為，係犯懲治盜匪條例第五條第一項第一款之
    普通盜匪罪。又被告戊○○、丁○○與某真實姓名不詳之年約二十歲綽號「阿堂
    」之現役軍人三人間，有犯意聯絡及行為分擔，皆為共同正犯。查被告戊○○、
    丁○○及與某真實姓名不詳之年約二十歲綽號「阿堂」之現役軍人三人，以一盜
    匪行為加害六位被害人而侵害六個法益，係屬一行為觸犯數罪名之同種想像競合
    犯，應從一重處斷。末查上訴人即被告戊○○前曾因違反槍砲彈藥刀械管制條例
    案件，經原審法院各判處有期徒刑三月、五月確定（後經聲請定其應執行刑為有
    期徒刑七月，其中被判處有期徒刑三月部分，先於八十六年十二月二日易科罰金
    執行完畢），後於八十七年六月十六日易科罰金執行完畢，有臺灣苗栗地方法院
    檢察署刑案資料查註紀錄表一份在卷可稽，其於五年內再犯法定本刑為有期徒刑
    以上之本罪，為累犯，應依刑法第四十七條之規定加重其刑，惟上訴人即被告戊○○所犯懲治盜匪條例第五條第一項第一款之普通盜匪罪法定本刑無期徒刑部分
    ，依法不得加重，故僅就普通盜匪罪法定本刑無期徒刑部以外之其餘部分加重其
    刑。上訴人等在本院均否認犯罪雖均無理由，原判決予以論罪科刑，固非無見，
    惟查未扣案之犯罪所用之物，屬共犯丁○○所有之毛線頭罩三只、西瓜刀二杷、
    開山刀一把及手套三雙均非違禁物，非必沒收之物，為避免往後執行上之困難，
    原判決竟亦予以沒收，容有未洽，且各科處有期徒刑十四年，尚嫌過重，原判決
    既有上述可議之處，自應由本院將原判決撤銷。爰審酌被告戊○○、丁○○二人
    之素行、犯罪之動機與目的竟為貪圖一時小利、手段兇暴（當時被害人吳萬謙已
    身患重病在床，竟仍強拉至廚房）、但盜匪所得財物之價值不多、對社會治安及
    人身安全所生之危害及渠二人犯罪後之態度（被告戊○○曾坦承犯行，被告丁○○則均否認犯行）等一切情狀，二人均處有期徒刑拾年，以示懲儆。
三、至盜匪所得財物，其中新臺幣六百元及三千二百元業已由被害人辛○○及乙○○
    （其中三千二百元部分，即約相當於乙○○與其妻陳寶珍二人被取走之金額）領
    回（詳見偵卷所附之贓物認領保管單二紙），爰不為發還被害人辛○○、乙○○
    及陳寶珍之諭知，先予敘明。另匪所得財物新臺幣約九百元；新臺幣約五千元
    ；新臺幣約二千元；照相機一台、仿勞力士手錶一只（約值新臺幣一萬八千元）
    、都彭打火機一只及菲力浦刮鬍刀一支等財物，雖未經扣案，然亦查無其他積極
    證據足以證明業已滅失或花用殆盡而不存在，故仍應諭知分別發還予被害人丙○○（即新臺幣約九百元部分）、庚○○（即新臺幣約五千元部分）、吳萬謙（已
    死亡）之繼承人（即約新臺幣二千元部分）及乙○○（即照相機一台、仿勞力士
    手錶一只、都彭打火機一只及菲力浦刮鬍刀一支部分）。
四、另臺灣苗栗地方法院檢察署檢察官於八十八年三月十八日以苗檢岳宙偵一二六七
    字第０三二四號函移送被告丁○○另涉犯懲治盜匪條例之犯行，認與本件具連續
    犯之關係，屬裁判上一罪，請求併審（案號臺灣苗栗地方法院檢察署八十八年度
    偵字第一二六七號）。惟查，訊據上訴人即被告丁○○則矢口否認有何盜匪之犯
    行，且被告丁○○前曾於八十七年六月二十三日起至同年八月四日止，因本案羈
    押在監，期間長達四十餘日，從而尚難認被告丁○○係基於概括犯意為之，而與
    本案有連續犯裁判上一罪之關係，是併案部分原審法院無從審究，檢還臺灣苗栗
    地方法院檢察署檢察官另行依法處理，此部分業經本院另以八十八年上訴字第二
    二二一號以同一罪名判處有期徒刑七年六月確定在案，並已發監執行中（見本審
    二卷第四十六、四十七頁）與本件無連續犯行之一部為裁判上一罪之關係，自無
    從為免訴之判決，合此敘明。
五、據上論斷，應依刑事訴訟法第三百六十九條第一項前段、第三百六十四條、第二
    百九十九條第一項前段，懲治盜匪條例第五條第一項第一款、第七條第一項、第
    八條，刑法第二十八條、第五十五條、第四十七條，判決如主文。
本案經檢察官甲○○到庭執行職務。
中      華      民      國    八十九     年      七     月      十二    日
        臺灣高等法院臺中分院刑事第六庭
                                        審判長法  官  李  文  雄
                                              法  官  龔  永  昆
                                              法  官  陳  嘉  雄
右正本證明與原本無異。
如不服本判決應於收受送達後十日內向本院提出上訴書狀，其未述上訴之理由者並
得於提起上訴後十日內向本院補提理由書（均須按他造當事人之人數附繕本）。
                                              書記官  王  麗  英
中      華      民      國    八十九     年      七     月      十三    日
                                                                        Ｋ


司法院資訊處製作；財團法人民間司法改革基金會備份。
